【裁判字號】    94,簡上,117
【裁判日期】    950330
【裁判案由】    公共危險等
【裁判全文】
臺灣花蓮地方法院刑事判決             94年度簡上字第117號
上   訴   人  臺灣花蓮地方法院檢察署檢察官
上訴人即被告  甲○○
              乙○○
              戊○○
共      同
選任辯護人    曾泰源律師
上訴人即被告  丁○○
選任辯護人    鍾年展律師
上列上訴人因被告等犯公共危險案件，不服本院花蓮簡易庭中華
民國94年10月21日94年度花簡字第723 號之第一審判決（聲請簡
易判決處刑案號為94年度偵字第3057、1788、1783號），提起上
訴，本院管轄之第二審合議庭判決如下：
    主    文
原判決關於戊○○、丁○○部分撤銷。
戊○○、丁○○均無罪。
其餘上訴駁回。
    事    實
一、乙○○係砂石車司機，於民國94年4月3日上午10時10分許，
    駕駛車號3J-997號砂石車，途經東華大橋時，因車速過快，
    適為駕駛編號317 號巡邏車執行交通勤務之花蓮縣警察局吉
    安分局警員胡阿明及交通組長張雄源攔檢發覺疑似超載砂石
    ，乃帶往花蓮縣吉安鄉○○路○段577號光華地磅過磅後，確
    實超載砂石5.9噸（規定最高載重為35公噸，該車載40.9 公
    噸），經警取締告發，引起乙○○不滿，遂於同日11時30分
    許，夥同有犯意聯絡之甲○○，分別駕駛車號3J-997號、X2
    -965號砂石車，在花蓮縣吉安鄉○○路○段577號路旁，將編
    號317 號巡邏車一前一後夾圍，使執行交通勤務之警員無法
    將巡邏車駛離繼續執行勤務，乙○○、甲○○經警要求將擋
    住去路之營業大貨車開走時仍不為所動，以此方式妨害公務
    。嗣經交通組長張雄源迅速聯絡調派警力前來支援，甲○○
    見狀以電話聯絡戊○○及車上無線電呼叫其他同行來幫忙，
    乙○○、甲○○隨即遭警以妨害公務之現行犯帶往吉安分局
    處理。
二、案經花蓮縣警察局移送及花蓮縣警察局吉安分局報請臺灣花
    蓮地方法院檢察署檢察官聲請以簡易判決處刑。
    理    由
壹、上訴駁回部分
一、上揭犯罪事實，迭據上訴人即被告乙○○、甲○○於偵查中
    及本院審理時自白不諱，核與證人張雄源於警詢及偵查時所
    證述之情節相符，復有舉發違反道路交通管理事件通知單、
    光華地磅單各1 張及現場照片12幀附卷可資佐證，足認被告
    乙○○、甲○○之自白與事實相符。本案事證明確，被告乙○○、甲○○之犯行堪以認定，應予依法論罪科刑。
二、核被告乙○○、甲○○所為，均係犯刑法135條第1項之對於
    公務員依法執行職務時施強暴罪。原審以被告乙○○、甲○○犯罪事實明確，爰引上開法條、刑事訴訟法第449條第1項
    、第3項、第454條第2項，刑法第28條、第41條第1項前段，
    罰金罰鍰提高標準條例第1條前段、第2條之規定，判處被告
    乙○○、甲○○各有期徒刑3月，如易科罰金，均以300元折
    算1 日，認事用法及量刑均無不當，應予維持。本件檢察官
    以原審量刑過輕為由、被告乙○○及甲○○則以原審量刑過
    重，未諭知緩刑為由，均提起上訴，固非無見。然查，量刑
    之輕重係實體法上賦予法院得為自由裁量之事項，原審基於
    檢察官聲請簡易判決處刑書所載犯罪事實之認定，在法定刑
    度內而為量刑，無逾越法律規定範圍或濫用權限情事，本院
    認為依刑法第57條規定，審酌被告犯罪動機、手段、所生危
    害及被告之犯罪後態度等一切情狀，堪認原審所量處刑度尚
    稱允當，並無量刑過輕或過重之情形，檢察官、被告乙○○
    及甲○○之上訴均無理由，應予駁回。
貳、撤銷改判部分
一、簡易判決處刑意旨略以：上訴人即被告戊○○係花蓮縣貨運
    公會監事，兼友豐交通公司負責人，上訴人即被告丁○○係
    花蓮縣貨運公會常務理事，兼長雄交通公司負責人，於94年
    4月3日12時許，接獲通知趕至花蓮縣吉安鄉○○路○段577號
    時，見甲○○遭警帶往分局，且現場已有多名砂石車司機以
    砂石車壅塞上開公眾往來通行之道路，竟與數百名砂石車司
    機共同基於公共危險之犯意聯絡，在現場大聲叫囂抗議員警
    在下橋處取締方式不當及取締超載過於嚴苛等言語方式，鼓
    動司機情緒，聚集數百名砂石車司機，繼續以砂石車壅塞上
    開公眾往來通行之道路，致生該處公眾往來之危險，以此強
    暴、脅迫方法，要求花蓮縣警察局吉安分局長偕交通組長張
    雄源到場說明。嗣於同日15時許，花蓮縣警察局交通隊長承
    諾將來如何執法及對在場砂石車司機提供聯絡申訴電話後，
    始解散離開現場，因認被告戊○○、丁○○所為，均涉犯刑
    法第185條第1項之壅塞陸路致生往來危險罪嫌云云。
二、按犯罪應依證據認定之，無證據不得認定其犯罪事實；又不
    能證明被告犯罪者，應諭知被告無罪之判決，刑事訴訟法第
    154條第2項、第301條第1項分別定有明文。又事實之認定，
    應憑證據，如未能發現相當證據，或證據不足以證明，自不
    能以推測或擬制之方法，為裁判基礎（最高法院40年台上字
    第86號判例參照）。再者，認定不利於被告之事實，須依積
    極證據，苟積極證據不足為不利於被告事實認定時，即應為
    有利於被告之認定，更不必有何有利之證據（最高法院30年
    上字第816號判例可參）。
三、本件檢察官認為被告戊○○、丁○○涉有上開壅塞陸路致生
    往來危險罪嫌，係以有員警現場蒐證光碟、檢察官勘驗該光
    碟之勘驗筆錄及現場照片為其依據。訊據被告戊○○、丁○○雖坦承有至案發現場，當時現場已遭數百名砂石車司機以
    砂石車堵塞道路，致道路無法通行，渠等並代表現場砂石車
    司機與警方溝通，嗣因花蓮縣警察局吉安分局長偕交通組長
    張雄源到場說明，且花蓮縣警察局交通隊長承諾將來如何執
    法及對在場砂石車司機提供聯絡申訴電話後，砂石車司機始
    解散離開現場之事實，惟均矢口否認有上開犯行，被告戊○○辯稱：當時伊剛卸下理事長職務，伊到現場時，現場已遭
    砂石車堵住，伊是去溝通，講話有大聲一點，但是要安撫司
    機，請司機把車子開走，否則伊無立場與交通隊長溝通，且
    伊有叫砂石車司機離開，伊並無與現場砂石車司機有壅塞陸
    路之犯意聯絡等語；被告丁○○辯稱：當天我路過該處，見
    道路已遭堵住，無法通行，當時係蔡隊長見現場太亂，乃要
    求我們派代表出來談，司機推我出來作代表，但我在現場並
    無大聲叫囂或鼓動司機之行為，亦無與現場砂石車司機有壅
    塞陸路之犯意聯絡等語。經查：經本院勘驗警方蒐證光碟，
    內容顯示被告戊○○在現場之肢體動作較為誇大，且講話音
    量較大，被告丁○○則理性和緩，無誇大之肢體動作，且兩
    人均有與現場員警、砂石車司機溝通，被告丁○○並表達砂
    石車司機之訴求，如希望警方取締砂石車不要過於嚴苛等細
    節，但被告戊○○及丁○○並無要求現場砂石車司機不要離
    開，需繼續壅塞陸路，待警方與渠等達成協議，再行離去之
    情形，業經本院勘驗明確，並有勘驗筆錄1 份在卷可參。又
    證人即花蓮縣警察局交通隊隊長蔡志通於偵查中證稱：「我
    當天下午1 點多去現場，當時現場已圍起來，所有車道都無
    法通行，我去現場時，戊○○、丁○○都在現場，並主動上
    前，對我說今日為何發生這件事等等，我就請他們把車輛撤
    離，丁○○、戊○○有對司機說請他們把車開走，但現場司
    機都反對，我接著說不然大家席地而坐，大家談談，戊○○
    、丁○○就請司機坐下，在場司機要求警方將吳氏兄弟（即
    甲○○、乙○○）釋回，戊○○、丁○○接著說要將吳氏兄
    弟釋回，在場司機有人說要求取締的六組組長及吉安分局局
    長到場，戊○○、丁○○開始打圓場，但司機說他們二人不
    到就不撤退，後來我就請吉安分局局長及組長到場，戊○○
    、丁○○二人有時會安撫司機，如果司機突然站起來，他們
    二人會制止，... 當天應該有他們的司機在場，所以戊○○
    、丁○○是老闆，可能不好意思退出」等語（見94年度偵字
    第1788號卷第25、26頁），顯見被告戊○○、丁○○確實未
    要求砂石車司機繼續壅塞道路，反而是要求現場砂石車司機
    離去，然為現場砂石車司機所拒，故乃安撫現場司機情緒，
    及維持現場秩序，以利警方與現場司機溝通，是實難認被告
    戊○○、丁○○與現場砂石車司機有共同壅塞陸路之犯意聯
    絡。另現場照片僅能證明現場壅塞道路狀況及現場司機眾多
    ，亦無法證明被告戊○○、丁○○與現場司機有共同壅塞陸
    路之犯意聯絡。綜上，本件依檢察官所舉之證據及本院調查
    證據之結果，均無法認定被告戊○○、丁○○涉有公訴人所
    指壅塞陸路致生往來危險之犯行。原審疏未詳究前情，遽為
    被告戊○○、丁○○有罪科刑之判決，自非允洽。檢察官以
    原審量刑過輕，對其二人提起上訴，並無理由，應予駁回。
    而被告戊○○、丁○○上訴執其並無犯罪行為，指摘原判決
    不當，為有理由，自應由本院將原判決撤銷，改諭知被告戊○○、丁○○無罪之判決。
四、末按第二審之地方法院合議庭受理簡易判決上訴案件，應依
    通常程序審理，其認案件有刑事訴訟法第452 條所規定，具
    有同法第451 條之1第4項但書所列各款情形之一者，應撤銷
    原判決，逕依通常程序為第一審判決，法院辦理刑事訴訟簡
    易程序案件應行注意事項第14條定有明文。而本案經審理結
    果認為應諭知被告戊○○、丁○○無罪之判決，核屬刑事訴
    訟法第451條之1第4項但書第3款規定之情形，依上開規定，
    就此部分即應依通常程序為第一審判決，附此敘明。
據上論斷，依刑事訴訟法第452 條、第455條之1第1項、第3項、
第368條、第369條第1項、第364條、第301條第1項前段，判決如
主文。
本案經檢察官丙○○到庭執行職務。
中    華    民    國    95    年    3     月    30    日
                        臺灣花蓮地方法院刑事第一庭
                              審判長法  官  張健河
                                    法  官  吳韻馨
                                    法  官  李世華
以上正本證明與原本無異。
就被告甲○○、乙○○部分，不得上訴。
就被告戊○○、丁○○部分，如不服本判決，應於判決送達後10
日內，向本院提出上訴狀。
                                    書記官  李閔華
中    華    民    國    95    年    3     月    31    日


司法院資訊處製作；財團法人民間司法改革基金會備份。
